【裁判字號】    96,簡上,413
【裁判日期】    970327
【裁判案由】    竊盜
【裁判全文】
臺灣板橋地方法院刑事判決             96年度簡上字第413號
上  訴  人
即  被  告  甲○○
上列上訴人即被告因竊盜案件，不服本院中華民國96年3 月16日
95年度簡字第6684號第一審判決（聲請簡易判決處刑案號：95年
度偵緝字第2616號），提起上訴，本院管轄之第二審合議庭判決
如下：
    主  文
原判決撤銷。
甲○○竊盜，處有期徒刑肆月，如易科罰金，以銀元參佰元折算
壹日，減為有期徒刑貳月，如易科罰金，以銀元參佰元折算壹日
。
    事  實
一、甲○○於民國94年11月15日中午12時許，先至臺北縣中和市
    ○○路318 號「裕興機車行」購買車號GJX-801 號之中古重
    型機車後，於同日下午3 時30分許，騎乘上開重型機車前往
    臺北縣樹林市○○路58號「金瑞釣蝦場」旁之小巷子，見乙○○所有之車號K2P-961 號重型機車停放於該處，且未鎖大
    鎖，竟意圖為自己不法之所有，先將車號GJX-801 號重型機
    車停放到路邊停車格內，再進入巷內，以不詳方式竊取乙○○所有之車號K2P-961 號重型機車（價值約新臺幣5 萬元）
    ，得手後，旋即騎乘車號K2P-961 號重型機車離去，再於同
    日下午6 時許返回金瑞釣蝦場前，騎走原停放在金瑞釣蝦場
    前之車號GJX-801 號重型機車。嗣經乙○○報請會同警方調
    閱現場監視錄影帶，始查悉上情。
二、案經乙○○訴由臺北縣政府警察局樹林分局報請臺灣板橋地
    方法院檢察署檢察官偵查後聲請簡易判決處刑。
    理  由
壹、證據能力部分：
一、按被告以外之人於審判外之言詞或書面陳述，除法律有規定
    者外，不得作為證據，刑事訴訟法第159 條固定有明文。惟
    被告以外之人於審判外之陳述，雖不符同法第159 條之1 至
    之4 之規定，而經當事人於審判程序同意作為證據，法院審
    酌該言詞陳述或書面陳述作成時之情況，認為適當者，亦得
    為證據。查本案證人吳瑋倫於警詢中之證述，為審判外之陳
    述而屬傳聞證據，且不符刑事訴訟法第159 條之3 之規定，
    惟公訴人、被告甲○○就前開審判外之陳述，於本院審理中
    均表示同意引為證據，而本院審酌其陳述作成時之情況，核
    無違法取證及證明力明顯過低之瑕疵，亦認以之作為證據為
    適當，故依前開規定，上開證人於警詢中之陳述，自得為證
    據。
二、次按被告以外之人於偵查中向檢察官所為之陳述，除顯有不
    可信之情況者外，得為證據，刑事訴訟法第159 條之1 亦定
    有明文。查證人陳美艷、乙○○於偵查中所為之陳述，業經
    具結，且無顯不可信之情形，自亦得為證據。
貳、實體部分：
一、訊據被告甲○○矢口否認有何竊盜之犯行，辯稱：伊於94年
    11月15日下午確實有自金瑞釣蝦場旁巷子內騎走一部黑色重
    型機車，但該部機車係前一日，伊與網友一同到金瑞釣蝦場
    消費時，網友留在該處，94年11月15日伊買完機車後就前往
    金瑞釣蝦場旁，將網友留在該處的機車騎回臺北縣板橋市○○路某網咖交還網友，且因前一日伊與網友是一起停車，所
    以伊知道網友的機車為黑色光陽牌125 重型機車，但不知車
    牌號碼，當日網友亦有交付機車鑰匙，況由監視錄影帶中根
    本無法確認伊當日所騎走的黑色機車就是告訴人乙○○失竊
    的車號K2P-961 號重型機車云云。
二、經查：
  (一)證人乙○○所有之車號K2P-961 號重型機車，確係於94年11
    月15日下午3 時30分許，在臺北縣樹林市○○路58號「金瑞
    釣蝦場」旁之巷內失竊一節，業經證人乙○○於本院審理中
    及證人陳美艷於偵查證述明確，並有車輛車牌失竊作業- 更
    新車輛認可資料、臺北縣政府警察局車輛失竊電腦輸入單各
    1 紙在卷可稽，而車號K2P-961 號重型機車係黑色光陽SD25
    LG型號，排氣量為124C.C，亦有機器腳踏車新領牌照登記書
    、行照各1 紙在卷可稽，自均堪認定。
  (二)又被告雖以前開情詞置辯，惟被告於偵查中原辯稱：「（問
    ：你與該網友是在牽車的前一天在釣蝦場釣蝦？）是，我們
    是相約去釣蝦場，我們各人各騎一台機車，我的機車是GZX-
    801 （按應為GJX-801 之誤）的機車，我將我的機車停放在
    機車停車格，那位網友的機車停於電線桿走進去的位置云云
    （見臺灣板橋地方法院檢察署95年度偵緝字第2616號卷第16
    頁），然被告係於94年11月15日中午，始在臺北縣中和市○○路318 號之裕興機車行購得該部GJX-801 號機車，業據證
    人吳瑋倫於警詢中陳述在卷，並有機車買賣訂購書影本1 件
    在卷可稽，是被告怎可能在94年11月15日案發之前一日即騎
    乘該部GJX-801 號機車至釣蝦場現場？且證人即被告之女友
    丙○○於本院審理中具結證稱：被告有跟我說過他有去釣蝦
    場騎朋友的車子，是在他要去騎之前用電話跟我說的，當時
    我在家裡，他跟我說他要幫朋友騎機車過去網咖，我就過去
    那邊等他，後來我在網咖門口等被告，有看到被告騎一部應
    該是買沒多久的黑色機車回來，我就跟他一起上去網咖，他
    有把鑰匙交給他的朋友，我們就走了，之後被告騎我的機車
    載我，我們就四處逛逛，之後就各自回家等語（見本院97年
    1 月17日審判筆錄第7 、8 頁），被告於本院審理中卻供稱
    ：我是隔天下午1 、2 點，我買完機車去板橋三民路的網咖
    找網友，我只知道他的ID，現在時間太久不記得了，因為前
    一天晚上我們在釣蝦場有喝酒，他的機車留在釣蝦場那邊，
    他說他的機車有東西，他要忙著練功，請我去幫他騎回來，
    他就把鑰匙給我，我就去幫他牽車，他沒有跟我講車號，但
    是因為前一天他有跟我們一起去，所以我知道他的機車停在
    哪裡，我就騎乘我的摩托車過去牽他的車回來，那部機車還
    有上大鎖，我有開鎖把他的車騎回三民路的網咖還他，之後
    繼續在那邊打線上遊戲到5 、6 點，他才騎那部車載我去釣
    蝦場騎我的車回來；丙○○隔天並不知道我去牽車，是後來
    發生這件事情之後，我才跟她說等語（見本院97年1 月17日
    審判筆錄第10頁），亦與證人丙○○所述全然不符；況被告
    就其所稱之網友究係何姓名及其所稱當日為網友騎走之機車
    車號究係為何，被告均無法指明，是被告所為之上開幽靈抗
    辯，洵無足採。
  (三)又經本院將案發現場監視器拍攝得之監視錄影畫面送請法務
    部調查局鑑定結果，雖因拍攝距離較遠、影像模糊，而無法
    看清於畫面第11分49秒許，由該畫面右方巷子行駛而出之機
    車車號，有法務部調查局97年月30日調科柒字第0970003648
    0 號函1 份在卷可佐，惟經本院當庭勘驗案發現場監視器拍
    攝得之監視錄影畫面，於畫面第18秒時，告訴人乙○○騎乘
    機車車號K2P- 961號到達，於畫面第7 分22秒至7 分28秒間
    ，有一頭戴黑色安全帽、身著綠色外套（上衣）、淺藍色褲
    子、白色鞋子之男子騎機車逆向騎往釣蝦場旁之小巷子，於
    畫面第8 分18秒時，有一與上述衣著相同之男子從小巷子走
    出，並於畫面第8 分25秒時於巷口離去，於畫面第8 分36秒
    時，與上述衣著相同之男子走回小巷子，於畫面第11分27秒
    時，與上述衣著相同之男子頭戴安全帽騎機車出巷子，並於
    畫面第11分35秒時將機車停至檳榔攤前之停車格，再於畫面
    第11分44秒走入巷子，於畫面第11分49秒時，與上述衣著相
    同之男子騎乘黑色機車離去，且在被告從巷子內騎乘黑色機
    車離開現場前，巷子內並無人騎機車出來，在被告騎乘黑色
    機車離開現場後，至錄影畫面結束前，僅有一名女子騎乘白
    色機車出來，監視錄影畫面全長約12分30秒，有臺灣板橋地
    方法院檢察署95年10月29日勘驗筆錄及本院97年1 月17日審
    判筆錄在卷可稽，而被告亦不否認畫面中頭戴黑色安全帽、
    身著綠色外套（上衣）、淺藍色褲子、白色鞋子之男子即為
    其本人，輔以證人乙○○於本院審理中具結證稱：是釣蝦場
    老闆幫我留下的畫面，是在我跟老闆說機車失竊我去報警的
    期間，老闆有先看錄影帶，他覺得有可疑的部分就幫我留下
    ，其他的沒有跟本件有關了等語（見本院97年1 月17日審判
    筆錄第11頁），足見證人乙○○所提出之案發現場監視錄影
    帶畫面雖僅有12分30秒左右，惟其餘部分係因無與本案有關
    之可疑資料而未留存，因之，由上述案發現場監視錄影畫面
    可知，在證人乙○○將車號K2P-961 號重型機車停至金瑞釣
    蝦場旁之巷內後，僅有被告一人自巷內騎乘黑色重型機車而
    出，且被告自巷內騎出之黑色重型機車，其特徵恰與證人乙○○失竊之車號K2P-961 號重型機車相符，而該段期間，除
    證人乙○○外，並無其他人向警方報案有於該地失竊機車，
    被告自巷內騎出該黑色重型機車之時間，亦恰與證人乙○○
    失竊車號K2P-961 號重型機車之時間相符，堪認被告當時自
    巷內騎出之黑色重型機車即係證人乙○○所失竊之車號K2P-
    961 號重型機車無疑。
  (四)綜上所述，被告所辯，均無可採。事證明確，被告犯行，已
    堪認定。
三、被告行為後，刑法施行法已於95年6 月14日增訂第1 條之1
    ，並自95年7 月1 日施行，將刑法分則編所定罰金之貨幣單
    位均改為新臺幣，並將罰金數額分別提高為30倍或3 倍；另
    刑法第33條第5 款關於罰金刑之規定、第41條第1 項關於易
    科罰金折算標準之規定，均已於94年2 月2 日修正公布，並
    同自95年7 月1 日施行。而現行刑法第2 條第1 項規定「行
    為後法律有變更者，適用行為時之法律。但行為後之法律有
    利於行為人者，適用最有利於行為人之法律」，即行為後法
    律有變更者，應為「從舊從輕」之比較，針對刑法修正變更
    之部分，自應就有利或不利於被告之一切相關情狀，綜其全
    部罪刑之結果而為比較，以定其應適用之法律。查：
  (一)刑法分則編各罪所定罰金之貨幣單位原為銀元，且依修正前
    刑法第33條第5 款規定，罰金刑為1 銀元以上，而有關罰金
    與罰金倍數之調整及銀元與新臺幣之折算標準，訂有「罰金
    罰鍰提高標準條例」及「現行法規所定貨幣單位折算新臺幣
    條例」，除罰金以1 銀元折算3 元新臺幣外，並將72年6 月
    26日以前修正之刑法部分條文罰金數額提高為10倍，其後修
    正者則不再提高倍數，亦即刑法分則各罪罰金數額視上開情
    形分別提高為30倍或3 倍；就刑法第320 條第1 項規定而言
    ，其罰金部分之法定刑度為「銀元5 百元（即新臺幣1 萬5
    千元）以下，銀元1 元（即新臺幣30元）以上」。而95年7
    月1 日起，修正後刑法第33條第5 款則將罰金刑提高為新臺
    幣1 千元以上，並以百元計算之，且因修正後刑法第33條第
    5 款所定罰金貨幣單位已改為新臺幣，乃增訂刑法施行法第
    1 條之1 規定，將刑法分則編各罪所定罰金之貨幣單位亦配
    合修正為新臺幣，並為使刑法分則編各罪所定罰金之最高數
    額與修正前趨於一致，規定將罰金數額提高為30倍（但72年
    6 月26日至94年1 月7 日新增或修正之條文，就其所定數額
    提高為3 倍），就刑法第320 條第1 項規定而言，其罰金部
    分法定刑度已變更為「新臺幣1 萬5 千元以下，新臺幣1 千
    元以上」，經比較前後規定之刑度，應以修正前之規定對被
    告較為有利。
  (二)修正前刑法第41條第1 項前段規定「犯最重本刑為5 年以下
    有期徒刑以下之刑之罪，而受6 個月以下有期徒刑或拘役之
    宣告，因身體、教育、職業、家庭之關係或其他正當事由，
    執行顯有困難者，得以1 元以上3 元以下折算1 日，易科罰
    金。」，又被告行為時之易科罰金折算標準，修正前罰金罰
    鍰提高標準條例第2 條（現已刪除）規定，就其原定數額提
    高為1 百倍折算一日，則本件被告行為時之易科罰金折算標
    準，最高以銀元3 百元折算1 日，經折算為新臺幣幣值後，
    為以新臺幣9 百元折算為1 日。而修正後刑法第41條第1 項
    前段規定「犯最重本刑為5 年以下有期徒刑以下之刑之罪，
    而受6 個月以下有期徒刑或拘役之宣告者，得以新臺幣1 千
    元、2 千元或3 千元折算一日，易科罰金」，比較修正前後
    之易科罰金折算標準，以修正前之規定較有利於被告。
  (三)經綜合比較新舊法果，應均以舊法（即行為時法）對被告有
    利，自應依刑法第2 條第1 項前段規定，適用行為時之修正
    前刑法第41條第1 項前段、修正前罰金罰鍰提高標準條例第
    2 條等規定，合先敘明。
四、核被告甲○○所為，係犯刑法第320 條第1 項之竊盜罪。原
    審認被告上揭犯行，罪證明確，予以論罪科刑，固非無見；
    然查，中華民國九十六年罪犯減刑條例於96年6 月15日經立
    法院三讀通過，並於96年7 月16日施行，被告上開犯罪時間
    在96年4 月24日以前，復無中華民國九十六年罪犯減刑條例
    所列不予減刑之情形，合於減刑條件，原審未及審酌，未就
    被告所宣告之刑，於裁判時減其宣告刑，自有未洽。被告上
    訴否認本件犯罪，雖無理由，惟原審判決既有上開可議之處
    ，仍應由本院合議庭予以撤銷改判。爰審酌被告之素行狀況
    、犯罪動機、手段、目的、所生危害、犯罪所得財物之價值
    及犯罪後一再否認犯行之態度等一切情狀，量處如主文所示
    之刑，並諭知易科罰金之折算標準，並依中華民國九十六年
    罪犯減刑條例第2 條第1 項第3 款之規定，減其刑期2 分之
    1 ，並諭知易科罰金之折算標準，以示懲儆。
據上論斷，應依刑事訴訟法第455 條之1 第1 項、第3 項、第
369 條第1 項前段、第364 條、第299 條第1 項前段，刑法第2
條第1 項前段、第320 條第1 項、修正前第41條第1 項前段，刑
法施行法第1 條之1 ，修正前罰金罰鍰提高標準條例第2 條，中
華民國九十六年罪犯減刑條例第2 條第1 項第3 款、第7 條、第
9 條，判決如主文。
本案經檢察官陳佳宏到庭執行職務。
中    華    民    國    97    年    3     月    27    日
                  刑事第十六庭  審判長法  官  白光華
                                      法  官  楊志雄
                                      法  官  曾淑娟
本判決不得上訴。
上列正本證明與原本無異。
                                      書記官  謝雪紅
中    華    民    國    97    年    3     月    27    日
附錄本案論罪科刑法條
中華民國刑法第320條
意圖為自己或第三人不法之所有，而竊取他人之動產者，為竊盜
罪，處5 年以下有期徒刑、拘役或5 百元以下罰金。
意圖為自己或第三人不法之利益，而竊佔他人之不動產者，依前
項之規定處斷。
前二項之未遂犯罰之。


司法院資訊處製作；財團法人民間司法改革基金會備份。
